【裁判字號】    92,交聲,127
【裁判日期】    920723
【裁判案由】    聲明異議
【裁判全文】
臺灣臺南地方法院交通事件裁定                    九十二年度交聲字第一二七號
    移送機關  交通部公路總局嘉義區監理所臺南監理站
    受處分人  甲○○
    即異議人
右列受處分人因違反道路交通管理處罰條例案件，對於交通部公路總局嘉義區監理所
台南監理站民國九十二年三月十日所為之裁決處分（處分案號：南監五字第裁七四—
Ｓ00000000號），聲明異議，本院裁定如左：
    主  文
原處分撤銷。
甲○○汽車所有人，已領有號牌而未懸掛，處罰鍰新臺幣參仟陸佰元，號牌吊銷。
    理  由
一、原處分意旨略以：本件受處分人即異議人甲○○所有之車牌號碼ＭＺＺ─六五五
    號重型機車，於民國九十二年一月八日上午十時十四分許，經范清江駕駛，未懸
    掛號牌，行經臺南市○○路與青年路交岔路口，經警當場攔停而當場製單告發，
    並由范清江簽收之違規事實，有台南市警察局南市警交字第Ｓ00000000
    號舉發違反道路交通管理事件通知單在卷可稽。移送機關即交通部公路總局嘉義
    區監理所台南監理站，復以違規事實明確，裁處異議人罰鍰新台幣八千七百元整
    ，並牌照吊銷等語。
二、聲明異議意旨如附件聲明異議狀所載。
三、按汽車有已領有號牌而未懸掛者，處汽車所有人新臺幣三千六百元以上一萬零八
    百元以下罰鍰；並禁止其行駛，號牌吊銷之。道路交通管理處罰條例第十二條第
    一項第七款、第二項分別定有明文。
四、經查：
（一）、本件受處分人即異議人甲○○所有之車牌號碼ＷＺＺ─六五五號重型機車，
        於民國九十二年一月八日上午十時十四分許，經駕駛人范清江駕駛，行經台
        南市○○路與青年路交岔路口時，為警攔車稽查，經警發現機車未懸掛號牌
        ，值勤員警當場攔停並當場掣單舉發，並經駕駛人當場簽收等情，有台南市
        警察局南市警交字第Ｓ00000000號舉發違反道路交通管理事件通知
        單一紙在卷可資佐證，且為異議人所不爭執，則異議人所有之車輛確有於上
        開時、地領有號牌而未懸掛之違規情事，應可認定。
（二）、查本件受處分人即異議人甲○○所有之前開車輛領有號牌未懸掛，行駛於道
        路之違規事實，業據異議人坦承在卷。惟本案舉發違反道路交通管理事件通
        知單，除對駕駛人製單外，並未另外對汽車所有人製作舉發違反道路交通管
        理事件通知單，或交付駕駛人代收，或另行對異議人送達，此觀全卷並無處
        罰機關有另行通知汽車所有人之資料甚明，是本件前開違反道路交通管理事
        件有無合法送達異議人尚屬不明。而依照違反道路交通管理事件統一裁罰標
        準表可知，違反道路交通管理事件之裁罰標準，係以當事人接到違規舉發通
        知書後，「有無逾越應到案日期繳納罰款及到案與否」，為設定裁決罰鍰數
        額之唯一準據，故行為人有無於到案日期前繳交罰鍰或到案與否，既對於行
        為人究應處以法定最低額或法定最高額罰鍰，具有絕對之決定性，且違反道
        路交通管理事件之處罰為一行政秩序罰，其對於違規之行為人所為之處罰，
        顯然影響行為人之權利義務，性質上為負擔之行政處分，是其應有行政法基
        本原則之要求——即行政行為應遵循公正、公開與民主之程序，確保依法行
        政原則，以保障人民權益，增進人民對行政之信賴（此亦為行政程序法第一
        條開宗明義所揭示），故為保障違反道路交通管理事件行為人之權益，舉發
        單位自應於舉發通知單上，詳為記載「應到案日期」及「應到案處所」，另
        違反道路交通管理事件通知單亦須經合法送達，俾行為人得遵期到案繳交罰
        款，或對其違規之行為有陳述、爭執及聲明異議之機會。再者，法院受理交
        通異議案件，乃是對於交通舉發行政處分審查其是否違法，本質上屬於行政
        爭訟過程，與普通法院審理刑事案件之原則不同。而按當事人主張有利於己
        之事實者，就其事實有舉證之責任，民事訴訟法第二百七十七條定有明文，
        經查，裁決機關既裁決異議人有接獲違反道路交通管理事件通知單，因已逾
        越應到案日期三十日以上，而得對之為法定最高額罰鍰之裁罰處分，則依前
        揭舉證責任分擔之原則，除異議人自認已合法收受該通知單之送達外，自應
        先由裁決機關就其主張異議人有接獲該通知單之合法送達事實，負舉證之責
        任，必須證明其為真實後，異議人於其抗辯事實，始應負證明之責任。查本
        件原裁決機關就其主張異議人已合法收受送達之事實，尚未能證明其為真實
        ，自應受敗訴之危險，從而異議人辯稱未受通知，致其無法獲知有違規單通
        知而喪失於期限內以最低罰鍰自動繳納之權利等語，確屬信而有徵，尚堪採
        信。
五、綜上所述，本件受處分人即異議人甲○○因裁決機關就其所有之車輛已領用號牌
    而未懸掛之違規事實，既未經合法送達，致其未能於通知單上所載應到案日期前
    之時間內，以該條款罰鍰之最低額即新臺幣三千六百元繳納罰鍰之事實，既可認
    定。從而，本件異議人就前開異議，經核為有理由，原處分逕予裁處異議人罰鍰
    新臺幣八千七百元及牌照吊銷，於法即有未洽，應由本院將原處分撤銷，另為裁
    定如主文第二項所示，以資適法。
六、據上論斷，應依道路交通案件處理辦法第二十條前段，裁定如主文。
中      華      民      國      九十二      年    七    月    二十三    日
                              臺灣臺南地方法院交通法庭
                                      法  官  洪士傑
右正本證明與原本無異。
如不服本裁定應於送達後五日內向本院提出抗告狀。
                                      書記官  陳金堂
中      華      民      國      九十二      年    七    月    三十      日


司法院資訊處製作；財團法人民間司法改革基金會備份。
